臺灣桃園地方法院民事判決　　　　　　 100年度訴字第1221號
原　　　告　鄭建松
被　　　告　陳坤楠
上列當事人間請求清償債務事件，於民國100年11月29日言詞辯
論終結，本院判決如下：
    主      文
被告應給付原告新臺幣陸拾萬元，及自民國一百年八月六日起至
清償日止，按年息百分之五計算之利息。
訴訟費用由被告負擔。
本判決於原告以新臺幣貳拾萬元為被告供擔保後，得假執行。但
被告如以新臺幣陸拾萬元為原告預供擔保，得免為假執行。
    事實及理由
一、原告起訴主張：被告前於88年11月起，陸續向訴外人邱悅寧
    （原名邱明華）借款，合計60萬元，被告並於89年6 月10日
    簽發保管條1 紙予邱悅寧。嗣邱悅寧積欠原告借款，遂於10
    0 年5 月1 日將其對被告上開借款債權讓與原告，並簽立債
    權讓與契約書為憑，原告已於100 年5 月26日，依民法第29
    7 條之規定，寄發存證信函通知被告上開債權讓與之事實，
    經原告多次催討被告請求清償借款，被告均置之不理。為此
    ，原告爰依消費借貸及債權讓與之法律關係，提起本件訴訟
    等語，並聲明：除供擔保金額外，餘如主文第1 項所示。
二、被告辯稱：被告於88年、89年間，確因急用向訴外人邱悅寧
    一次借款60萬元，並簽立保管條為憑。因邱悅寧向其表示欲
    離家居住，適被告承包訴外人達和建設股份有限公司（以下
    簡稱達和建設公司）之曼哈頓工地油漆工程，被告並以上開
    油漆工程尾款，作為向達和建設公司購買位於桃園縣蘆竹鄉
    ○○路311 號13樓之6 之房地（以下簡稱系爭房地）之頭期
    款，被告與邱悅寧協議，由被告支付系爭房地之頭期款38萬
    元、代書費45,000元、木作裝潢、木作噴漆、冷氣、電視、
    音響等費用，作為清償其積欠邱悅寧之60萬元之用，上開金
    額逾60萬元部分，即作為其向邱悅寧借款之利息，並於達和
    建設公司交屋後，逕將系爭房地登記為邱悅寧所有，是被告
    已清償其積欠邱悅寧之60萬元。被告依約清償後，曾要求邱
    悅寧返還系爭借款保管條，惟邱悅寧卻表示找不到，並保證
    找到後會將之銷毀，被告因認己已清償完畢系爭借款，遂未
    再向邱悅寧確認是否確已銷毀亦未再與之見面，然邱悅寧於
    多年後竟利用原告以該本應銷毀之保管條提起本件訴訟，實
    無理由。並聲明：原告之訴及假執行之聲請均駁回；如受不
    利判決，願供擔保請准宣告免為假執行。
三、本院之判斷：
    (一)經查，原告主張被告前向邱悅寧借款60萬元一情，業據原
      告提出保管條1 紙為證（見本院100 年度司促字第19026
      號支付命令卷第5 頁），且為被告所不爭執，並經證人邱
      悅寧於本院審理時證述明確，是此部分之事實堪以認定，
      合先敘明。
    (二)原告主張：被告尚未清償其積欠邱悅寧之借款60萬元，嗣
      邱悅寧於100 年5 月1 日將其對被告之借款債權讓與原告
      ，原告並於100 年5 月26日以存證信函通知被告債權讓與
      之事實一情，有原告提出債權讓與契約書、存證信函各1
      份為證（見本院上開支付命令卷第6 頁至第7 頁）；被告
      對於上開債權讓與契約書、存證信函固不爭執，惟辯稱：
      其已清償邱悅寧上開60萬元之借款等語。再查：
      1.按「債權之讓與，非經讓與人或受讓人通知債務人，對
        於債務人不生效力。但法律另有規定者，不在此限。」
        ，固為民法第297 條第1 項所明定。惟債權讓與之通知
        ，僅係觀念通知之性質，債權讓與之效力於債權讓與契
        約之當事人訂立契約完成時，即發生效力，不以債務人
        之承諾為必要。法律設此規定之本旨，無非使債務人知
        有債權讓與之事實，受讓人對於債務人主張受讓事實行
        使債權時，既足使債務人知有債權讓與之事實，即應認
        為兼有通知之效力（最高法院22年上字第1162號判例要
        旨參照）。
      2.訴外人邱悅寧於100 年5 月1 日將其對被告之上開借款
        債權讓與原告，有原告提出債權讓與契約書為證，並經
        證人邱悅寧於本院審理時到庭證述明確，是此部分之事
        實已堪認定。嗣原告以存證信函、本件起訴狀繕本通知
        被告，並經被告收受，自已對被告發生債權讓與通知之
        效力，是邱悅寧將其對被告之借款債權讓與原告之債權
        讓與，已對被告生效，亦足認定。
    (三)復查：
      1.按債務人於受通知時，所得對抗讓與人之事由，皆得以
        之對抗受讓人；依債務本旨，向債權人或其他有受領權
        人為清償，經其受領者，債之關係消滅；債權人受領他
        種給付以代原定之給付者，其債之關係消滅；民法第29
        9 條第1 項、第第309 條第1 項、第319 條分別定有明
        文。再按代物清償係一種消滅債之方法，故債權人與債
        務人間授受他種給付時，均須有以他種給付代原定給付
        之合意，代物清償始能認為成立，最高法院52年台上字
        第3696號判例意旨亦可參照。
      2.被告辯稱：其已與邱悅寧協議，由被告支付系爭房地之
        頭期款38萬元、代書費45,000元、木作裝潢、木作噴漆
        、冷氣、電視、音響等費用，並由邱悅寧取得系爭房地
        之所有權之方式，清償其積欠邱悅寧之借款60萬元等語
        ，並提出工程估驗單1 紙為證（見本院卷第39頁）。依
        卷附桃園縣蘆竹地政事務所100 年10月31日以蘆地登字
        第10 00008316 號函及所附系爭建物之第一次登記、所
        有權移轉買賣登記書資料所示（見本院卷第45頁至第64
        頁），系爭建物第一次登記為達和建設股份有限公司所
        有，於91年6 月25日以買賣為登記原因，移轉所有權登
        記予邱悅寧，是被告辯稱系爭房地確係登記邱悅寧為所
        有權人一情，堪信為真實。惟參以上開建物移轉登記申
        請資料，復觀諸被告提出上開工程估驗單之內容，僅記
        載由被告所任職之金楠海有限公司支出系爭房地之頭期
        款38萬元、代書費用45,000元，尚難據此即認被告與邱
        悅寧已達成上開代物清償之協議。
      3.證人邱悅寧於本院審理中證稱：伊有借款60萬元予被告
        ，惟被告迄未清償；伊與被告並未協議由被告支付系爭
        房地之頭期款38萬元、代書費用45,000元、油漆、裝潢
        家電等費用，作為清償被告積欠伊之借款，伊沒有支出
        頭期款，惟系爭房地之尾款部分，係伊向銀行貸款清償
        等語（見本院卷第78頁背面至第79頁）。是依證人邱悅
        寧上開證述內容，被告與邱悅寧既未就上開代物清償部
        分達成協議，並有意思表示合致，是被告辯稱：其業以
        上開方式清償邱悅寧60萬元云云，即屬無據。
    (四)從而，被告既未清償邱悅寧此部分之60萬元，邱悅寧復將
      其對被告之借款債權讓與原告，原告依債權讓與、消費借
      貸之法律關係，請求被告給付60萬元，及自支付命令送達
      之翌日即100 年8 月6 日起至清償日止，按年息百分之5
      計算之利息，為有理由，應予准許。兩造陳明願供擔保，
      聲請宣告假執行及免為假執行，均核無不合，爰各酌定相
      當之擔保金額准許之。
四、本件事證已臻明確，兩造其餘主張及舉證，經核與判決基礎
    不生影響，爰不另一一論述，附此敘明。
據上論結，本件原告之訴有理由，依民事訴訟法第78條、第390
條第2 項、第392 條第2 項，判決如主文。
中    華    民    國    100   年    12    月    23    日
                  民事第三庭   法  官  陳心婷
以上正本係照原本作成
如對本判決上訴，須於判決送達後20日內向本院提出上訴狀
中    華    民    國   100    年    12    月    23    日
                               書記官  李湘鈴